【裁判字號】    97,上訴,763
【裁判日期】    970415
【裁判案由】    偽造有價證券
【裁判全文】
臺灣高等法院臺中分院刑事判決         97年度上訴字第763號
上  訴  人  臺灣臺中地方法院檢察署檢察官
上  訴  人
即  被  告  甲○○
指定辯護人  本院公設辯護人  乙○○
上列上訴人等因被告偽造有價證券案件，不服臺灣臺中地方法院
96年度訴字第3375號中華民國96年12月27日第一審判決（起訴案
號：臺灣臺中地方法院檢察署95年度偵字第27414號），提起上
訴，本院判決如下：
    主  文
原判決撤銷。
甲○○意圖供行使之用，而偽造有價證券，處有期徒刑壹年陸月
，減為有期徒刑玖月。偽造之發票人丙○○、支票號碼SJ000000
0號、發票日民國玖拾伍年捌月玖日、票面金額新臺幣玖拾萬元
之支票壹張，沒收。
    事  實
一、甲○○因週轉失靈，乃於民國（下同）九十五年八月一日下
    午某時，委由其不知情之父何清耀（另經檢察官為不起訴處
    分確定在案）向旻瑜實業有限公司負責人丙○○借得丙○○
    為發票人、付款人為第七商業銀行文心分行、支票號碼SJ00
    00000號、已蓋印好「丙○○」印章之空白支票一張（發票
    日及金額均空白）。嗣甲○○取得該空白支票後，竟意圖供
    行使之用，未經丙○○之授權及同意，即於同日在臺中市○
    ○路之某地，擅自於上開空白支票上發票日及金額之空白處
    ，偽填發票日為九十五年八月九日、金額新臺幣（下同）九
    十萬元，而偽造上開支票一張完成後，並在該偽造之支票背
    面上簽名背書後，將該支票交付予不知情之已成年真實姓名
    年籍不詳、綽號「阿忠」之友人持以代為向地下錢莊借款，
    而行使該偽造有價證券。嗣因丙○○接獲第七商業銀行文心
    分行行員通知帳戶存款不足兌現票款，始循線查悉上情。
二、案經丙○○訴由臺灣臺中地方法院檢察署檢察官偵查起訴。
    理  由
一、訊據上訴人即被告（下稱被告）甲○○對於前揭犯罪事實供
    認不諱（見本院卷第三三頁、第四四頁至第四五頁），核與
    證人丙○○於警詢、偵查時及證人何清耀、孟美華於偵查時
    證述之情節相符，並有上開偽造之發票人「丙○○」、支票
    號碼 SJ0000000號、發票日九十五年八月九日、票面金額九
    十萬元之支票影本一紙在卷可憑（見偵查卷第八頁），足見
    被告之上開自白與事實相符，堪足採信。又被告偽造上開支
    票後，即將該支票交付予不知情之已成年真實姓名年籍不詳
    、綽號「阿忠」之友人持以代為向地下錢莊借款，顯見其係
    意圖供行使之用而偽造上開支票無疑。是罪證明確，被告之
    犯行堪以認定。
二、按被告以外之人於審判外之陳述，雖不符刑事訴訟法第一百
    五十九條之一至第一百五十九條之四之規定，而經當事人於
    審判程序同意作為證據，法院審酌該言詞陳述或書面陳述作
    成時之情況，認為適當者，亦得為證據。當事人、代理人或
    辯護人於法院調查證據時，知有第一百五十九條第一項不得
    為證據之情形，而未於言詞辯論終結前聲明異議者，視為有
    前項之同意，刑事訴訟法第一百五十九條之五第一項、第二
    項定有明文。立法意旨在於傳聞證據未經當事人之反對詰問
    予以核實，原則上先予排除，惟若當事人已放棄詰問或未聲
    明異議，基於證據資料愈豐富，愈有助於真實發現之理念，
    且強化言詞辯論主義，法院自可承認該傳聞證據例外擁有證
    據能力。查本件被告對於證人丙○○、何清耀、孟美華等人
    上開於審判外陳述之證據能力，當庭表示沒有意見（見本院
    第三四頁），且與指定辯護人均未於言詞辯論終結前聲明異
    議，依刑事訴訟法第一百五十九條之五第二項之規定，視為
    同意作為證據，且本院審酌證人丙○○、何清耀、孟美華等
    人上開言詞陳述作成時並非在非自由意志之情況下所為之陳
    述，又均係於案發後不久所為之陳述，較無人情干擾，所陳
    自較符事實，是本院認該言詞陳述適當，依刑事訴訟法第一
    百五十九條之五第一項之規定，自得為證據。
三、核被告所為，係犯刑法第二百零一條第一項之偽造有價證券
    罪。其偽造後持以行使，行使之低度行為已為偽造之高度行
    為所吸收，不另論罪。又被告偽造後將該支票交付予不知情
    之已成年真實姓名年籍不詳、綽號「阿忠」之友人持以代為
    向地下錢莊借款，顯係利用不知情之成年人「阿忠」行使偽
    造有價證券，是其此部分為間接正犯。原審予以論罪科刑，
    固非無見，惟查原判決關於行使偽造有價證券部分，疏未論
    及間接正犯，已有違誤。次查原判決採為判決基礎之證人丙
    ○○於警詢、偵查時及證人何清耀、孟美華於偵查時所為之
    證詞，均係被告以外之人於審判外之陳述，原判決對於該等
    證人之證詞何以具有證據能力？未為必要之說明，亦有可議
    。檢察官上訴意旨指摘原判決量刑過輕及適用刑法第五十九
    條之規定予以酌量減輕其刑不當，雖無理由；被告上訴意旨
    指摘原判決量刑過重，亦無理由，但原判決既有上述可議之
    處，應由本院將原判決予以撤銷改判。復查被告係為向他人
    借款，因圖一時之便而為本件偽造有價證券犯行，與一般擾
    亂金融秩序之經濟犯罪者迥異，且嗣後連同舊欠共已賠償告
    訴人丙○○三十一萬六千元，已據告訴人陳明在卷，並有償
    還明細表一份在卷可憑，足見被告犯後具有悔意，而偽造有
    價證券罪最輕本刑為三年以上有期徒刑之罪，情輕法重，其
    犯罪情狀在客觀上非無可憫恕之處，本院認如處法定低度刑
    期猶嫌過重，爰依刑法第五十九條之規定予以酌量減輕其刑
    。茲審酌被告犯罪之動機、目的、手段、所生之危害、偽造
    支票之張數僅一張、及犯後坦承犯行並賠償部分款項、態度
    尚佳等一切情狀，量處被告如主文第二項所示之刑，以示懲
    儆。又被告之犯罪時間係在九十六年四月二十四日之前，且
    核無中華民國九十六年罪犯減刑條例第三條、第五條所定不
    得減刑之情形，應依法減輕其宣告刑二分之一。另偽造之上
    開支票一張，應依刑法第二百零五條之規定宣告沒收。
四、據上論結，應依刑事訴訟法第三百六十九條第一項前段、第
    三百六十四條、第二百九十九條第一項前段、刑法第二百零
    一條第一項、第五十九條、第二百零五條、中華民國九十六
    年罪犯減刑條例第二條第一項第三款、第七條，判決如主文
    。
本案經檢察官丁○○到庭執行職務。
中    華    民    國    97    年     4    月    15    日
            刑事第八庭  審判長法  官  羅  得  村
                              法  官  吳  進  發
                              法  官  劉  榮  服
上列正本證明與原本無異。
如不服本判決應於收受送達後十日內向本院提出上訴書狀，其未
敘述上訴之理由者並得於提起上訴後十日內向本院補提理由書（
均須按他造當事人之人數附繕本）。
                              書記官  周  巧  屏
中    華    民    國    97    年     4    月    15    日
【附錄論罪科刑法條】
刑法第二百零一條第一項：
意圖供行使之用，而偽造、變造公債票、公司股票或其他有價證
券者，處三年以上十年以下有期徒刑，得併科三千元以下罰金。


司法院資訊處製作；財團法人民間司法改革基金會備份。
